臺灣雲林地方法院刑事判決
110年度易字第169號
公  訴  人  臺灣雲林地方檢察署檢察官
被      告  吳富孟


上列被告因妨害自由案件，經檢察官提起公訴（110年度偵字第8
01號），被告於準備程序中對被訴事實為有罪之陳述，經本院合
議庭裁定由受命法官獨任進行簡式審判程序，判決如下：
    主  文
吳富孟犯恐嚇危害安全罪，處拘役伍拾日，如易科罰金，以新臺
幣壹仟元折算壹日。扣案之塑膠桶壹個（內含汽油）沒收。
    事  實
一、吳富孟前受僱於蘇翃緯，因不滿蘇翃緯給付之薪資過低，竟
    基於恐嚇危害安全及侵入他人住宅附連圍繞土地之犯意，於
    民國109年12月25日下午4時40分許，騎乘機車前往雲林縣○○
    鄉○○○路00號之雜貨店，向不知情之店員購買塑膠桶1個，旋
    又前往址設雲林縣○○鄉○○○路000號之中油加油站，向不知情
    之加油站人員購買數量不詳之汽油並存放於上開塑膠桶內，
    復於109年12月25日下午4時47分許，騎乘機車無故侵入蘇翃
    緯所居住雲林縣○○鄉○○村○○路000號之住宅（下稱101號住宅
    ，起訴書誤載為雲林縣○○鄉○○村○○路000號，應予更正）後
    方附連圍繞之土地，再將前揭裝有汽油之塑膠桶（下稱汽油
    桶）放置在101號住宅後門旁之地上，隨即騎車離去，以此
    加害生命、身體及財產之事恫嚇蘇翃緯，令蘇翃緯心生畏懼
    ，致生危害於安全。嗣經蘇翃緯察覺有異乃報警處理，經警
    調閱101號住宅後方設置之監視器錄影畫面，並扣得汽油桶1
    個，始循線查悉上情。
二、案經蘇翃緯訴由雲林縣警察局臺西分局報告臺灣雲林地方檢
    察署檢察官偵查起訴。
    理  由
壹、程序方面：
    被告吳富孟本案所犯並非死刑、無期徒刑、最輕本刑為3年
    以上有期徒刑之罪或高等法院管轄第一審案件，其於準備程
    序進行中，先就被訴事實為有罪之陳述（見本院卷第41頁）
    ，經告知其簡式審判程序之旨，並聽取公訴人及被告之意見
    後，本院業已依刑事訴訟法第273條之1第1項之規定，裁定
    以簡式審判程序進行本案之審理，是本案之證據調查，依刑
    事訴訟法第273條之2規定，自不受同法第159條第1項、第16
    1條之2、第161條之3、第163條之1及第164條至第170條規定
    之限制，合先敘明。
貳、實體方面：
一、認定犯罪事實所憑之證據及理由：
  ㈠上揭事實，業據被告於本院準備程序中及審理時均坦承不諱
    （見本院卷第41至44、62、64頁），核與證人即告訴人蘇翃
    緯於警詢、偵訊及本院準備程序中指證之情節大致相符（見
    偵卷第11至14、40至41頁反面；本院卷第44至45頁），並有
    刑案現場照片6張、中油加油站之監視器錄影畫面擷圖4張、
    101號住宅後方設置之監視器錄影畫面擷圖4張、勘察採證同
    意書、雲林縣警察局臺西分局109年12月26日扣押筆錄暨扣
    押物品目錄表、扣押物品收據、雲林縣警察局臺西分局四湖
    分駐所代保管單（查獲之汽油桶1個現由四湖分駐所代為保
    管）各1份在卷可稽（見偵卷第15至20、24至30頁），復經
    本院當庭勘驗101號住宅後方設置之監視器錄影畫面明確，
    有本院勘驗筆錄暨錄影畫面擷圖存卷可參（見本院卷第51至
    57頁），堪認被告所為之任意性自白核與事實相符，應值採
    信。至起訴書誤載被告係騎車侵入告訴人位於「雲林縣○○鄉
    ○○村○○路000號」住宅附連圍繞土地部分，容與客觀卷證資
    料不符（見偵卷第15、19頁），爰由本院逕予更正地址如事
    實欄一所示，併此敘明。
  ㈡參諸被告於警詢及本院準備程序中分別供稱：「我覺得一開
    始（與告訴人）講好的工作內容跟薪資，結果後來薪資沒變
    ，一天新臺幣（下同）1,300元，可是一天的工作量一直增
    加，我覺得心情很不好，怎麼這樣對待我，我覺得很委屈，
    蘇翃緯說把我當朋友，結果拿這樣的薪資比外勞還不如，雖
    然我很窮，但是我很認真工作」、「蘇翃緯是我老闆…他請
    我去幫他洗豬舍…一天薪水是1,300元，後來有請我做其他類
    似鐵工的工作，他去買材料回來，我幫他蓋一些他需要的東
    西，沒有給我多一點的薪水，還是一天1,300元。我覺得1,3
    00元是洗豬舍的薪水，一般鐵工薪水不會那麼低，應該要多
    給一點點。我覺得做工的人就是要生活，我覺得我付出的勞
    力，沒有拿到應有的薪水，我有點耿耿於懷」等語（見偵卷
    第7頁反面；本院卷第41頁），足見被告前曾受僱於告訴人
    ，惟因認告訴人所給付之薪資數額過低，而已心生怨懟。再
    被告固於本院準備程序中及審理時，對於其為何於上揭時間
    ，騎車無故侵入101號住宅後方附連圍繞土地並放置汽油桶
    之原因或動機，避重就輕，並稱對於他人在自己住處附近放
    置汽油桶之舉動不會趕到害怕云云（見本院卷第43至44、46
    、65頁），惟汽油為具有揮發性、可燃性的烴類混合物液體
    ，可用作燃料，此為具通常智識或社會經驗之人所熟知，衡
    諸常情，若有人無故侵入他人住宅附連圍繞之土地，未經他
    人同意即隨意放置汽油桶，自足使他人見狀後思及汽油易揮
    發、易燃之危險性，而萌生恐懼心理，擔心該等汽油如不慎
    接觸火源恐引發火勢，致波及鄰近建物，甚至危害在該處生
    活起居或活動者之生命、身體或財產之安全，此情觀諸告訴
    人於偵訊及本院準備程序中均陳稱：「到現在我心裡面還很
    恐懼，無法平靜，他（指被告）必須說明為什麼，我才能將
    心中的恐懼放下來」、「我會感到害怕，因為如果有人在汽
    油桶旁點火，就可能會起火燃燒，我的建物花3、4千萬元蓋
    的，就可能會被燒燬」等語（見偵卷第41頁反面；本院卷第
    45頁）即明。而以被告自陳為高職補校畢業之智識程度（見
    本院卷第66頁），對於上情自難諉為不知，且依其於警詢時
    明白供稱：「我因為喝酒後，覺得心情越想越不好，覺得很
    委屈，就買1桶汽油，想告訴蘇翃緯當老闆的人，要有度量
    ，不要這樣欺負我」、「要警告蘇翃緯度量大一點」等語（
    見偵卷第8頁），可知被告係因不滿告訴人給付之薪資過低
    ，乃藉由在101號住宅後門旁放置汽油桶之舉「提醒」、「
    告知」告訴人調整或更改所作所為，是其顯然明知無故侵入
    101號住宅後方附連圍繞之土地後，任意放置汽油桶之行為
    可能使告訴人見狀後瞭解自己之生命、身體、財產恐有遭受
    不法惡害之可能，形成心理上強大威脅與壓力，而心生畏懼
    ，卻仍執意為之，可見其所為之警告意味濃厚，又其於行為
    時並無任何精神狀態或行為舉止明顯異常之情形，此業經本
    院當庭勘驗前揭監視器錄影畫面確認在案（見本院卷第48頁
    ），由此當足推認被告主觀上具有以在他人住宅後門旁放置
    汽油桶之方式恫嚇告訴人之故意甚明。是被告於偵訊及本院
    準備程序中一度辯稱自己對於他人在其住處附近放置汽油桶
    之舉動不會感到害怕云云，洵屬飾卸之詞，要無可採。
  ㈢綜上，本案事證明確，被告前開犯行洵堪認定，應予依法論
    科。
二、論罪科刑：
  ㈠核被告所為，係犯刑法第305條之恐嚇危害安全罪及同法第30
    6條之無故侵入他人住宅附連圍繞土地罪。
  ㈡被告於109年12月25日下午4時47分許，騎乘機車無故侵入101
    號住宅後方附連圍繞之土地，再將預先備妥之汽油桶放置在
    101號住宅後門旁之地上，固然其上開犯罪之時、地，在自
    然意義上並非完全一致，然仍有部分合致，具有行為局部之
    同一性，且犯罪目的單一（即藉此令告訴人心生畏懼，致生
    危害於安全），依一般社會通念，應評價為一行為方符合刑
    罰公平原則。故認被告係以一行為同時觸犯刑法第305條之
    恐嚇危害安全罪及同法第306條之無故侵入他人住宅附連圍
    繞土地罪，為異種想像競合犯，應依刑法第55條前段規定，
    從一重論以恐嚇危害安全罪。
　㈢爰審酌被告僅因不滿告訴人給付之薪資過低，不思循和平手
    段理性解決勞資糾紛，未加深思熟慮，率以上開危害告訴人
    生命、身體及財產安全之舉動恫嚇告訴人，致告訴人心生畏
    懼，受有精神上相當程度之侵害，所為實不足取；再考量被
    告於偵訊及本院審理過程中，對於告訴人多次詢問其本案行
    為動機，均不願坦然以對，致告訴人無法釋懷，而未能獲得
    告訴人諒解，難認其犯後態度良好；惟念及被告終能坦承犯
    行，兼衡其自陳為高職補校畢業之智識程度，現從事臨時工
    工作，日薪約1,700元至1,800元不等，前已離婚，家中尚有
    母親與其同住之家庭生活、工作經濟狀況等一切情狀（見本
    院卷第66頁），量處如主文所示之刑，並諭知易科罰金之折
    算標準。
三、沒收部分：
    按供犯罪所用、犯罪預備之物或犯罪所生之物，屬於犯罪行
    為人者，得沒收之，刑法第38條第2項前段定有明文。查被
    告於前揭時、地，係以在101號住宅後門旁之地上放置汽油
    桶，以達恫嚇告訴人之目的，業經認定如前，而被告於行為
    前，係先至雜貨店購買塑膠桶，再前往中油加油站購買汽油
    ，復將汽油裝入該塑膠桶後攜往101號住宅後門旁放置乙情
    ，亦據其供明在卷（見本院卷第42頁），是該汽油桶乃供被
    告犯罪所用之物，與其本案犯行密切相關，又經扣案，爰依
    上開規定，宣告沒收。
據上論斷，應依刑事訴訟法第273條之1第1項、第299條第1項前
段，刑法第305條、第306條、第55條前段、第41條第1項前段、
第38條第2項前段，刑法施行法第1條之1第1項，判決如主文。
本案經檢察官周至恒提起公訴，檢察官蕭仕庸到庭執行職務。
中　　華　　民　　國　　110 　年　　4 　　月　　30　　日
                  刑事第六庭  法  官  蘇珈漪
以上正本證明與原本無異。
如不服本判決應於收受判決後 20 日內向本院提出上訴書狀，並
應敘述具體理由；其未敘述上訴理由者，應於上訴期間屆滿後
20 日內向本院補提理由書（均須按他造當事人之人數附繕本）
。「切勿逕送上級法院」。
                              書記官  曾百慶 　　　
中　　華　　民　　國　　110 　年　　4 　　月　　30　　日

附錄本案論罪科刑法條全文：
中華民國刑法第305條
以加害生命、身體、自由、名譽、財產之事恐嚇他人，致生危害
於安全者，處2年以下有期徒刑、拘役或9千元以下罰金。

中華民國刑法第306條
無故侵入他人住宅、建築物或附連圍繞之土地或船艦者，處1年
以下有期徒刑、拘役或9千元以下罰金。
無故隱匿其內，或受退去之要求而仍留滯者，亦同。